【裁判字號】    98,訴,2137
【裁判日期】    990202
【裁判案由】    毒品危害防制條例
【裁判全文】
臺灣臺北地方法院刑事判決              98年度訴字第2137號
公  訴  人  臺灣臺北地方法院檢察署檢察官
被      告  乙○○
指定辯護人  本院公設辯護人甲○○
上列被告因違反毒品危害防制條例案件，經檢察官提起公訴（98
年度偵字第25046 號），本院判決如下：
    主  文
乙○○共同意圖販賣而持有第一級毒品，處有期徒刑貳年柒月。
扣案第一級毒品海洛因（淨重壹點陸零公克）沒收銷燬之；裝盛
上開海洛因之塑膠袋拾柒個，均沒收。
    事  實
一、乙○○明知海洛因係毒品危害防制條例第2 條第1 項規定之
    第一級毒品，不得非法製造、運輸、販賣、轉讓及持有，亦
    知悉真實姓名、年籍不詳綽號「肉呆」成年男子，宿以販賣
    第一級毒品海洛因營利，因該綽號「肉呆」成年男子允諾給
    予金錢作為報酬，竟貪圖利益，而與綽號「肉呆」男子基於
    共同意圖販賣而持有海洛因毒品之犯意聯絡，於民國98年10
    月21日11時許，在臺北市○○區○○路與環河南路口，由綽
    號「肉呆」男子，將第一級毒品海洛因17包（共計淨重1.60
    公克，純度42.42 ﹪，質純淨重0.68公克，起訴書誤載淨重
    1. 360公克）交予乙○○保管持有，要求乙○○嗣依囑咐交
    予購毒者出售。而於98年10月21日12時30分許，乙○○攜帶
    上述海洛因毒品在臺北市○○區○○路242 巷2 號前，等待
    綽號「肉呆」之男子為指示時，即遭警員盤查而查獲，並扣
    得上述海洛因毒品及綽號「肉呆」男子所有且供裝盛上開毒
    品用之塑膠袋17個。
二、案經臺北縣政府警察局海山分局移送臺灣臺北地方法院檢察
    署檢察官偵查起訴。
    理  由
一、上開犯罪事實，業經被告乙○○於偵查及本院審理中均坦承
    不諱（見98年度偵字第25046 號偵查卷第60頁、本院99年1
    月14日審判筆錄第4頁），且查：
  (一)扣案白粉經送鑑驗結果，均含有海洛因成分，此有法務部調
    查局98年12月9 日調科壹字第09823032720 號濫用藥物實驗
    室鑑定書1 份在卷可憑（同前偵查卷第57頁），此外，復有
    卷附照片20張及臺灣檢驗科技股份有限公司濫用藥物檢驗報
    告1 份在卷可稽（同前偵查卷第19頁至第28頁、第48頁），
    足徵被告前開自白與事實相符合。
  (二)公訴人起訴雖認被告係幫助綽號「肉呆」之男子，準備販售
    第一級毒品海洛因予不特定人牟利云云。然查：依被告乙○
    ○於偵查及本院審理中均供稱：綽號「阿呆」男子是於98年
    10月21日11時許，在臺北市○○區○○路與環河南路口，將
    本案17包海洛因交給伊，並說毒品先寄放在伊這裡，聯絡好
    ，再打電話給伊，由伊依指示至指定地方持送毒品給對方等
    語（同前偵查卷第60頁、本院98年12月17日訊問筆錄第2 頁
    ），佐以卷附相關事證，本院尚無從認定綽號「肉呆」男子
    係以營利目的而販入取得扣案海洛因毒品，抑或綽號「肉呆
    」之男子是以販售牟利之目的而販入本案海洛因毒品，且被
    告就此與之有犯意聯絡、行為分擔。再者，刑罰法律之「販
    賣」罪，除有售賣雙方之意思表示合致外，另須有標的物之
    交付，其犯罪始告既遂完成；是「交付」毒品之行為，亦屬
    「販賣」毒品之犯罪構成要件行為之一部，而本案被告雖曾
    與綽號「肉呆」男子約定，由被告靜待指示持海洛因毒品送
    交予購毒者，惟以本案前揭事證，並無足證明綽號「肉呆」
    男子已與購毒者洽談買賣毒品事宜，屬「著手」販賣海洛因
    毒品階段，而有共同販賣海洛因未遂之情事，是檢察官此部
    分指稱容有誤會。
  (三)綜上，本件事證明確，被告犯行可以認定，自應依法論科。
二、論罪之依據
    查被告行為時，毒品危害防制條例部分條文已經修正，並經
    總統於98年5 月20日公布，惟本次修正條文，涉及多項授權
    法規修正或訂定，須有一定施行日期，以完備相關法令修訂
    及行政作業程序，其主管機關法務部立法原意亦認為本次修
    正條文應回歸同條例第36條規定，自公布後6 個月施行（臺
    灣高等法院暨所屬法院因應新修正毒品危害防制條例施行法
    律問題研討會結論、法務部98年6 月8 日法檢字第09808022
    7 9 號函參照），即於98年11月20日起施行，而新法第17條
    規定：「犯第4 條至第8 條、第10條或第11條之罪，供出毒
    品來源，因而查獲其他正犯或共犯者，減輕或免除其刑。犯
    第4 條至第8 條之罪於偵查及審判中均自白者，減輕其刑」
    ，而舊法第17條規定：「犯第4 條第1 項至第4 項、第5 條
    第1 項至第4 項前段、第6 條第1 項至第4 項、第7 條第1
    項至第4 項、第8 條第1 項至第4 項、第10條或第11條第1
    項、第2 項之罪，供出毒品來源，因而破獲者，得減輕其刑
    」。是經比較新舊法結果，以新法對被告有利。
二、核被告所為係犯毒品危害防制條例第5 條第1 項之意圖販賣
    而持有第一級毒品罪罪。又被告與綽號「肉呆」男子間有犯
    意之聯絡，行為之分擔，為共同正犯。公訴人起訴認被告所
    為係犯刑法第30條第1 項及毒品危害防制條例第4 條第2 項
    、第6 項之幫助販賣第一級毒品未遂罪嫌，容有誤會，已如
    前所述，惟其起訴之基本事實同一，爰依法變更其起訴法條
    。再查，被告因一時失慮，意志不堅，受綽號「肉呆」男子
    之指示，始為本案犯罪行為，且其於犯罪後尚知坦認犯行，
    深表悔悟，及其所持有海洛因毒品數量不多等情，情輕法重
    ，倘對其意圖販賣而持有第一級毒品之犯行科以法定最輕本
    刑之刑，實嫌過重，且衡諸被告本身為殘障人士，衡情尚有
    可憫恕之處，爰依刑法第59條之規定減輕其刑。又被告於偵
    查及本院審理中均自白犯罪，應依修正後毒品危害防制條例
    第17條第2 項之規定減輕其刑，並遞減之。爰審酌被告無前
    案犯罪紀錄，素行尚稱良好、明知毒品戕害身心甚為嚴重，
    猶意圖販賣持有第一級毒品海洛因，且被告所意圖販賣持有
    之海洛因，一旦流入市面，危害國民身心健康甚鉅，然尚未
    及販出，即為警查獲、及其犯罪後坦認犯行等一切情狀，量
    處如主文所示之刑。
三、按毒品危害防制條例第18條第1 項之規定，得諭知沒收並銷
    燬之者，以查獲之毒品及專供製造或施用毒品之器具為限，
    並不及於毒品之外包裝。扣案之毒品外包裝既係用於包裹毒
    品，防其裸露、潮濕，便於攜帶販賣，亦係供販賣毒品所物
    ，應併依毒品危害防制條例第19條第1 項之規定宣告沒收之
    ，方屬適法（最高法院88年度臺上字第5033號判決參照）。
    查扣案第一級毒品海洛因（淨重共計1.60公克）係屬毒品危
    害防制條例第2 條所定之第一級毒品，不問屬被告與否，均
    應依毒品危害防制條例條例第18條第1 項前段之規定，諭知
    沒收銷燬之；另本案所查獲之第一級毒品海洛因17包均係各
    以塑膠袋裝盛毒品（同前偵查卷第21頁至第28頁照片所示）
    ，為綽號「肉呆」男子所有之物，業據被告陳明在卷，且係
    供本案犯為所用之物，自應依毒品危害防制條例第19條第1
    項之規定宣告沒收。
據上論斷，應依刑事訴訟法第299 條第1 項前段、第300 條，毒
品危害防制條例第5 條第1 項、第17條第2 項、第18條第1 項前
段、第19條第1 項，刑法第2 條第1 項、第11條、第28條、第59
條，判決如主文。
本案經檢察官楊婉鈺到庭執行職務
中    華    民    國    99    年    2     月    2     日
                      刑事第十七庭審判長法  官  劉煌基
                                        法  官  楊雅清
                                        法  官  賴淑美
以上正本證明與原本無異。
如不服本判決應於收受送達後10日內向本院提出上訴書狀，並應
敘述具體理由；其未敘述上訴理由者，應於上訴期間屆滿後20日
內向本院補提理由書（均須按他造當事人之人數附繕）「切勿逕
送上級法院」。
                                        書記官  許翠燕
中    華    民    國    99    年    2     月    5     日
附錄本案論罪科刑法條全文
毒品危害防制條例第5條
意圖販賣而持有第一級毒品者，處無期徒刑或10年以上有期徒刑
，得併科新臺幣7百萬元以下罰金。
意圖販賣而持有第二級毒品者，處5年以上有期徒刑，得併科新
臺幣5百萬元以下罰金。
意圖販賣而持有第三級毒品者，處3年以上10年以下有期徒刑，
得併科新臺幣3百萬元以下罰金。
意圖販賣而持有第四級毒品或專供製造、施用毒品之器具者，處
1年以上7年以下有期徒刑，得併科新臺幣1百萬元以下罰金。

司法院資訊處製作；財團法人民間司法改革基金會備份。
